【裁判字號】    98,財管,101
【裁判日期】    990131
【裁判案由】    指定遺產管理人
【裁判全文】
臺灣板橋地方法院民事裁定             98年度財管字第101號
聲  請  人  板信商業銀行股份有限公司
法定代理人  丙○○
非訟代理人  甲○○
上列聲請人聲請選任被繼承人乙○○之遺產管理人事件，本院裁
定如下：
    主      文
選任林嫦芬（女、民國○○○年○月○○○日生、身分證統一編
號：Ｚ000000000號）為被繼承人乙○○（男、民國○
○○年○月○日生、生前籍設台北縣新莊市○○路三九四號三樓
、民國九十八年二月二十四日死亡）之遺產管理人。
程序費用由被繼承人乙○○之遺產負擔。
    理      由
一、按繼承開始時，繼承人之有無不明，而無親屬會議或親屬會
    議未於一個月內選定遺產管理人者，利害關係人或檢察官得
    聲請法院選任遺產管理人，並由法院依公示催告程序，定六
    個月以上之期限，公告繼承人，命其於期限內承認繼承；又
    被繼承人之所有繼承人均拋棄其繼承權者，亦準用關於無人
    承認繼承之規定，民法第1177條、第1178條第2 項、第1176
    條第6 項定有明文。
二、本件聲請意旨略以：被繼承人乙○○（男、民國○○年○ 月○
    日生、生前籍設台北縣新莊市○○路394 號3 樓）於98年2
    月24日死亡，生前於96年8 月2 日向聲請人借貸新台幣425
    萬元被繼承人死亡後，其法定繼承人均已向法院拋棄繼承在
    案，且其親屬會議並未選定遺產管理人，以致聲請人之債權
    迄今無法行使，爰依法聲請選任被繼承人之遺產管理人等語
    。
三、本件聲請人主張被繼承人乙○○於98年2 月24日死亡，其所
    有繼承人全部拋棄繼承，被繼承人曾於96年8 月2 日與聲請
    人簽立借款契約書，借款425 萬元之事實，業據提出不動產
    借款契約書影本、繼承系統表、繼承人聲請拋棄繼承權狀、
    拋棄繼承權書、除戶戶籍謄本等件為證，並經本院依職權調
    閱本院98年度司繼字第329 號、第330 號、第342 號拋棄繼
    承卷核閱無訛，自堪信為真實。
四、從而，聲請人以利害關係人身分聲請選任被繼承人乙○○之
    遺產管理人，核與首揭規定尚無不合。又聲請人所聲請選任
    為被繼承人乙○○遺產管理人之林嫦芬律師為執業之律師，
    ，此有聲請人提出之林嫦芬律師證書影本在卷可憑。經核林
    嫦芬律師既經法務部審查准充任律師，而具有律師身分，其
    對於遺產管理事件應甚熟稔，並就遺產管理人職務之遂行，
    有所助益，且身為律師，應會秉公辦理，要不致有利害偏頗
    之虞，為保障債權人之利益及期程序之公正、公信起見，本
    院認以選任律師林嫦芬為被繼承人乙○○之遺產管理人為適
    當。
五、至被繼承人乙○○之繼承人既均拋棄繼承，其遺產依民法第
    1176條第6 項準用關於無人承認繼承之規定，依同法第1185
    條規定，於清償債權並交付遺贈物後，如有賸餘，應歸屬國
    庫，附予敘明。
六、依非訟事件法第157 條，裁定如主文。
中    華    民    國    99    年    1     月    31    日
                  家事法庭  法  官  郭光興
以上正本係照原本作成。
如對本裁定抗告須於裁定送達後十日內向本院提出抗告狀，並應
繳納抗告費新台幣壹仟元。
中    華    民    國    99    年    2     月    1     日
                            書記官  簡維萍

司法院資訊處製作；財團法人民間司法改革基金會備份。
